# 关于房地产企业借款购买土地利息资本化问题

提问人：jiang_hl 时间：2015-02-26 20:39:19
请教陈老师： 背景资料：被审计单位为一家国有房地产项目公司，注册资本 2000 万，现借款购入土地用于房地产开发，土地价款1.5亿元，另支付开发成本若干，企业将购置土地款记入开发成本，在计算资本化利息时，将土地占用的贷款资金做为利息资本化的基数。 问题：房地产公司因购买土地的借款利息是否可以资本化。 观点 1 ：土地无需建造，取得过程为瞬间，不可以资本化利息。 观点 2 ：土地为房地产企业生产资料，相当于生产企业建造大型机器设备的原料，借款利息可以资本化。 请陈老师赐教。

回答人：chenyiwei
根据《企业会计准则第 17 号——借款费用》第五条规定，借款费用同时满足下列条件的，才能开始资本化：（一）资产支出已经发生；（二）借款费用已经发生；（三）为使资产达到预定可使用或者可销售状态所必要的购建或者生产活动已经开始。 其中，对于“为使资产达到预定可使用或者可销售状态所必要的购建或者生产活动已经开始”，《企业会计准则讲解（ 2010 ）》P256的解释如下： 为使资产达到预定可使用或者可销售状态所必要的购建或者生产活动已经开始，是指符合资本化条件的资产的实体建造或者生产工作已经开始，如主体设备的安装、厂房的实际开工建造等。它不包括仅仅持有资产但没有发生为改变资产形态而进行的实质上的建造或者生产活动。 即，在中国企业会计准则体系下，“为使资产达到预定可使用或者可销售状态所必要的购建或者生产活动已经开始”应理解为“符合资本化条件的资产的实体建造或者生产工作已经开始”。 这一点不同于IAS 23。根据IAS 23第 19 段，“The activities necessary to prepare the asset for its intended use or sale encompass more than the physical construction of the asset. They include technical and administrative work prior to the commencement of physical construction, such as the activities associated with obtaining permits prior to the commencement of the physical construction. However, such activities exclude the holding of an asset when no production or development that changes the asset's condition is taking place. For example, borrowing costs incurred while land is under development are capitalised during the period in which activities related to the development are being undertaken. However, borrowing costs incurred while land acquired for building purposes is held without any associated development activity do not qualify for capitalisation.”（中文翻译：为使资产达到其预定可使用或可销售状态而必要的准备活动，除了资产实体建造外，还包括实体建造之前进行的技术性和管理性工作。例如，在开始实体建造之前为取得许可证而进行的相关活动。但是，这类活动并不包括仅仅是持有资产、却没有发生为改变资产状态而进行的生产或开发活动的情况。例如，土地开发时发生的借款费用，应于开发活动进行的会计期间资本化。但是，为购置建筑用地而发生的借款费用，在土地持有、但没有任何相关的开发活动发生的期间，不具备资本化的条件。） 对此应理解为中国企业会计准则和IFRS在实际执行中存在的“执行差异”。因此，在中国企业会计准则下确定借款费用资本化的开始时点时，不能简单参照IFRS下的规定。
但在实务中很多房地产开发企业对此做法难以接受。此问题还需要通过对准则的进一步修改完善才能最终解决。

提问人：ken_dream 时间：2018-01-31 09:57:40
陈版，对于IAS23.19的描述有点不理解。
比如实体建造前的准备活动可能既包括获取批复，也包括购置土地（又比如发电行业的可能需要购置电量指标、煤矿企业的产能指标），这些活动都没有实际改变资产状态，能否开始资本化呢？具体资本化的时点如何掌握？
在中国准则下，一个基建期的项目公司，为了建设电厂或者煤矿，我前期支付了可研费用、跑审批类的管理性支出、指标款等，但是具体工程建设还没开始，这期间的利息是否能资本化？
谢谢您

回答人：chenyiwei
中国准则下必须在主体工程实体开工后才可以开始资本化。IFRS下虽然允许管理性、技术性准备活动阶段资本化，但尚未发生资产购建支出二仅仅发生此类前期准备性质支出时也是不可以资本化的。

提问人：hyp530 时间：2018-03-08 13:51:50
开工是一个很难定义的时点，这是很麻烦的地方。求教陈版主，我最近在做一个地产项目公司的尽调： 2016 年 10 月该公司为购买土地借了一笔钱，未来 5 年内偿还；从 2017 年 12 月开始做一些前期的土方工程，但整体设计还没通过审批， 没取得规划许可证和工程开工许可证。那这个借款利息应该怎么做资本化和费用化的安排呢？

回答人：chenyiwei
目前还应费用化。